臺灣高等法院刑事判決　　　　　　　　　　　　　九十二年度上訴字第四五六八號
　　上　訴　人　臺灣臺北地方法院檢察署檢察官
　　上　訴　人
　　即　被　告　卯○○　原名.
　　選任辯護人　黃碧芬律師
　　上　訴　人
　　即　被　告　午○○
　　　　　　　　巳○○
　　　　　　　　丙○○
　　右三人共同
　　選任辯護人　陳國雄律師
　　上　訴　人
　　即?被　告　申○○
　　　　　　　　壬○○
　　　　　　　　亥○○
　　被　　　告　戊○○
　　右四人共同
　　選任辯護人　林耀立律師
　　上　訴　人
　　即　被　告　辛○○
　　　　　　　　辰○○
　　被　　　告　鄭佩　起訴.
　　　　　　　　未○○
　　　　　　　　天○○
　　　　　　　　甲○○
　　　　　　　　酉○○
　　右七人共同
　　指定辯護人　本院公設辯護人寅○○
　　被　　　告　子○○　原名.
　　　　　　　　癸○○
　　　　　　　　丁○○
　　 右三人共同
　　 選任辯護人 吳奎新律師
　　　　　　　　鍾賢斌律師
右上訴人等因被告等違反槍砲彈藥刀械管制條例等案件，不服臺灣臺北地方法院八十
九年度訴字第一六五一號，中華民國九十二年九月五日第一審判決（起訴案號：臺灣
臺北地方法院檢察署八十九年度偵字第二０一六五號、二一一四七號、二二七一八號
），提起上訴，本院判決如左：
    主  文
原判決關於酉○○部分撤銷。
酉○○公訴不受理。
其他上訴駁回。
    事  實
一、庚○○（綽號陳先生，原審法院通緝中）自民國（下同）八十六年間起，每日在
    中國時報、自由時報等報紙廣告分類欄上刊登「支票借款、利息最低」及不同電
    話號碼之形式不一各種貸款廣告，藉以招徠不特定人向之貸款；其下分設九組，
    每組設一組長，有二至三名組員，專門從事貸款、討債等工作；再設有：總機
    小姐，負責接聽電話、洽談、初步確認財力及聯繫成員等工作；會計小姐，負
    責營收、作帳、查詢客戶資料等工作。庚○○自任第七組組長，經由第一組組長
    癸○○（綽號排骨，曾因公共危險罪，經臺灣臺北地方法院八十九年北交簡字第
    二二六二號判決有期徒刑二月，於九十年一月九日易科罰金執行完畢，時在本件
    犯行之後）、組員子○○（原名林祖友，綽號蔣先生）、第二組組長申○○（綽
    號趙先生，曾於八十七年五月因賭博案，經臺灣臺北地方法院判處有期徒刑六月
    確定，於同年七月三十日易科罰金執行完畢）、組員亥○○（綽號阿昇）、甲○○（綽號小黃）、酉○○（綽號小莊）、第四組組長蔡任正（綽號小鄭，因曾經
    另案判決確定，經原審法院判決免訴）、第五組組長午○○（綽號許先生，曾因
    常業重利罪，經臺灣臺北地方法院八十六年訴字第一二四五號判決有期徒刑五月
    ，緩刑三年確定）、組員天○○（綽號阿光）、第六組組長卯○○（原名陳添貴
    ，綽號林先生，曾於八十五年八月因賭博案【八十五年偵字第一三一七０號】，
    為台灣台中地方法院判處有期徒刑五月確定，於同年十月十六日易科罰金執行完
    畢）、組員未○○（綽號小任）、第八組組長黃志仁（綽號小董，原審法院通緝
    中）、組員丙○○（綽號陳小姐，並兼任電話小姐，曾因賭博案，經台灣彰化地
    方法院八十五年易字第一一六九號判決有期徒刑三月確定，於八十五年十月八日
    易科罰金執行完畢）、第九組組長丁○○（綽號金先生）、組員辛○○（綽號阿
    國）、電話小姐巳○○、壬○○、鄭佩（綽號小佩，起訴書及原審判決均誤載
    其姓名為戌○○）、戊○○、會計辰○○（綽號洪小姐）等人，彼等基於共同犯
    意之聯絡，乘江文正、己○○、高絲錦、王光豫、林嘉惠等人急迫需款之際，貸
    以金錢，利息以十天為計算單位，每十萬元為一萬元以上，月息為三十分至六十
    分不等，收取與原本不相當之重利，以之為常業，並以座落台北市○○○路○段
    三十一號之一庚○○開設，由子○○管理之「統一當舖」，為彼等連絡地點。對
    借款未按時返還者，由前開放款小組負責催收之，彼等並基於共同犯意之聯絡及
    概括之犯意，在不詳地點以電話或言語威脅恐嚇借款人如「你如果不還錢，你就
    趕快搬家、不要讓我們找到」等言詞，以加害生命、身體、自由等之事，恐嚇借
    款人己○○、江文正、高絲錦等人，致生危害己○○、江文正、高絲錦等人之安
    全。
二、又卯○○於八十九年九月初，未經許可，持有庚○○於不詳地點交付之具有殺傷
    力奧地利製克拉克半自動手槍、捷克製ＲＺ七五Ｂ型半自動手槍各一支、彈匣四
    個、子彈四十發，嗣八十九年十月十三日，經警於台北市○○街三六巷二之九號
    七樓卯○○之住處，查獲前開槍、彈，復扣得卯○○所有，供彼等犯常業重利罪
    所用或犯罪所得之電腦主機、數據機各一台、支票五十二張、存摺三本、帳簿一
    本，報紙廣告四張等物；及於同日於台北市○○○路○段三十一號之一庚○○開
    所有，應予補正）供彼等犯常業重利罪所用及犯罪所得之支票五十二張、借款人
    資料八張等物。
三、案經台北市政府警察局北投分局報告臺灣臺北地方法院檢察署檢察官偵查起訴（
    臺灣臺北地方法院判決蔡任正免訴部分，未據檢察官提起上訴；又庚○○由原審
    法院通緝中，尚未判決，檢察官對庚○○部分亦提起上訴，惟於本院調查時，檢
    察官對該部分撤回上訴）。
    理  由
壹、被告酉○○部分：
    按被告死亡者，應諭知不受理之判決，刑事訴訟法第三百零三條第五款定有明文
    ，查被告酉○○已於九十三年二月六日死亡，此有法務部戶役政連結作業系統資
    料在卷可稽，檢察官提起上訴，雖未指摘及此，惟被告酉○○既已死亡，即應由
    本院將原判決關於被告酉○○部分撤銷改判，另行諭知酉○○部分公訴不受理之
    判決，並不經言詞辯論為之。
貳、其餘被告部分：
一、關於常業重利部分：
  (一)上訴人即被告卯○○、申○○、亥○○、辰○○、辛○○，及被告子○○、丁○○、未○○、癸○○、甲○○均坦認有常業重利之犯行，核與證人匡麗華、王書
    武、江文正、乙○○、高絲錦、朱德義、何玉、丁銘暉、王光豫、林嘉惠等人於
    警訊、偵查、審判中之證言相符（見偵字第二０一六五號卷第二七六至二七九頁
    、見偵字第二一一四七號卷第二十頁至四十三頁、原審卷第二宗三一五頁至三一
    六頁、第四宗第二三一至二四三頁），復有在台北市○○街三六巷二之九號七樓
    扣案屬卯○○所有之電腦主機、數據機、支票五十二張、存摺、帳簿，報紙廣告
    、借款人資料等為證（見偵字二０一六五號卷第二五頁），被告卯○○、申○○
    、亥○○、辰○○、辛○○，及被告子○○、丁○○、未○○、癸○○、甲○○
    等人自白之事實與事證相符，彼等犯行足堪認定。
  (二)上訴人即被告午○○、巳○○、丙○○、壬○○、戊○○，及被告天○○、鄭佩
    則矢口否認有何常業重利之犯行，被告午○○辯稱：被告庚○○因欠我錢未還
    ，故我們有聯絡，但我未參與本事件云云；被告天○○辯稱：伊無常業重利之犯
    行云云；被告巳○○、丙○○、壬○○、鄭佩、戊○○均辯稱：彼等只是電話
    總機小姐，並不知道借款人之利息如何計算，並無常業重利之犯行云云。惟查：
    １被告卯○○、子○○、丁○○、申○○、未○○、癸○○、亥○○、辰○○、
    辛○○、甲○○均坦認有常業重利之犯行，已如前述，而庚○○及被告辰○○既
    坦承該地下錢莊有以分組方式分工，則被列入小組成員之被告午○○、天○○、
    酉○○、巳○○、丙○○，自亦了解該地下錢莊之整體運作，被告午○○、巳○○、丙○○、壬○○、戊○○、天○○、鄭佩均辯稱不知情云云，顯非可信。
    ２被告辰○○於偵查時稱，該公司每個月發薪時會聚會，一年會集體出國二、三
      次等語（見偵字第二０一六五號第一七一頁），在逃主犯庚○○既非銀行業者
      ，顯然透過頻繁之聚會，進行其業務之推展、運作及檢討，依經驗法則推論，
      被告午○○、巳○○、丙○○、壬○○、戊○○、天○○、酉○○、鄭佩等
      人豈有會對公司經營何業務不知之理？
    ３更何況，被告天○○於原審審理時曾供稱：十二月後我明瞭他這是地下錢莊後
      ，我雖推說不要做，但是他說我還欠他錢，所以我繼續做等語（見原審審理卷
      二第一五頁），足徵被告天○○事後否認知道庚○○經營地下錢莊之辯解，不
      足採信。
    ４再者，共同正犯之成立，其重點並不在於渠等間是否相識，而重在該名共同正
      犯有無意識到「其本人在整個犯罪計劃中所扮演之角色」，並清楚之認知到「
      其他共犯能利用到其本人工作成果，而繼續朝著完成犯罪目標之方向前進」，
      因此就算共同正犯彼此間毫不相識，也不曾當面見過或交談過，但只要有一定
      之「媒介溝通管道」，同樣可以形成犯罪計劃之分工，從而，共同正犯之成立
      在渠等主觀上有「在犯罪集團內相互利用對方工作成果，來遂行犯罪計畫」之
      共同犯意。本案被告巳○○、丙○○、壬○○、鄭佩、戊○○雖辯稱，伊等
      不清楚借款之利息如何計算，但彼等供稱：「一般我們會先問他們貴姓、住哪
      裡。偶而會問他們收入多少，要確認他們要借多少錢。一般我們會問客戶借款
      做何用途，有時候金額太大我們會馬上打電話給庚○○。一般我們都不談利息
      ，因為我們不知道他們利息是如何計算，如果客戶問利息如何算，我會說要看
      他們的票信，如果沒有票我們就不會借款給他。我會問客戶的支票是那一家銀
      行，我們不會去查票信，是把客人的資料給庚○○後，他會去查客戶的票信」
      等語（見原審五卷一九三至一九四頁），可見彼等還是會對客戶身份進行確認
      ，並做初步之信用調查（包括工作狀況、借款用途、有無票據帳戶等），此均
      屬借款徵信之事務，並了解客戶之需求程度、急迫性、資格條件及日後償債能
      力等，焉能謂與「乘他人急迫貸以金錢」之構成要件無關聯？彼等電話小姐之
      工作，正是該地下錢莊之第一線工作，縱使日後庚○○就個別之貸款利息有不
      同之決定，並不影響彼等共同正犯之成立。
    ５更何況，被告壬○○係被告申○○之妻，夫妻同處於一家地下錢莊內，被告申
      ○○坦認知悉該地下錢莊貸款之利息、方式，被告壬○○卻辯稱不知，亦與常
      情有違。
    ６此外復有在台北市○○街三六巷二之九號七樓卯○○之住處，所查獲供彼等犯
      常業重利罪所用或犯罪所得之電腦主機、數據機各一台、支票五十二張、存摺
      三本、帳簿一本，報紙廣告四張；及在台北市○○○路○段三十一號之一庚○○開設，由子○○管理之「統一當舖」內，所查獲庚○○所有（子○○原稱係
      王先生所有，嗣後子○○承認所謂王先生即係庚○○，見偵字第二０一六五號
      卷第八十頁、第八十四頁）供彼等犯常業重利罪所用及犯罪所得之支票五十二
      張、借款人資料八張等物可資佐證。
    ７被告午○○、巳○○、丙○○、壬○○、戊○○、天○○、酉○○、鄭佩否
      認有何常業重利之犯行，不足採信，渠等有常業重利之犯行亦堪認定。
二、關於恐嚇危害安全部分：
    被告卯○○、子○○、丁○○、申○○、未○○、癸○○、亥○○、辰○○、辛○○、甲○○、午○○、天○○、巳○○、丙○○、壬○○、鄭佩、戊○○十
    七人均否認有何恐嚇危害安全罪之行為，惟查：
  (一)被告申○○供稱：有一小部分不還款的人，我們的口氣比較兇，例如：你如果不
    還錢，你就趕快搬家，不要讓我們找到等語（見原審審理卷四一九七頁）。而不
    論借款人欠錢多寡，均仍有居住及遷徙之自由，雖然被告申○○未供稱要侵害借
    款人之何種法益，但一般借款人如無法按時清償而以此種言詞告以借款人時，係
    以借款人之生命、身體、自由之法益為侵害對象，衡情借款人聽聞此言詞時，亦
    會感到心生畏懼。
  (二)證人己○○於警訊時亦供稱，被人恐嚇（見偵字第二二七一八號卷第二四八頁反
    面），雖其於原審審理時，在交互詰問之程序詰問後，否認本案之所有被告有對
    其實施恐嚇之行為（詳見原審審理卷四，第二三一頁以下），但依其證言，伊仍
    肯定向被告庚○○借款後，因無力清償而遭「某人」恐嚇之事實。證人己○○對
    於何人實施恐嚇行為不復記憶，但承前所述，共同正犯之成立在渠等主觀上有「
    在犯罪集團內相互利用對方工作成果，來遂行犯罪計畫」之共同犯意，縱使催收
    欠款有另一組人馬，而此組人馬未據起訴，但是催收款項當然亦在被告整體犯意
    之一部內，並未逸出彼等之共同犯意，此觀被告申○○於原審審理時坦認錢如果
    催收不到會扣伊錢（見原審審理卷三，第二三０頁），即可明瞭彼等有共同體之
    關係；再參以證人江文正、高絲錦於警訊、偵查時，均坦認遭恐嚇之證詞（見偵
    字第二二七一八號卷第二四九頁反面、見偵字第二０一六五號卷第二七八頁），
    被告十七人辯稱無恐嚇之犯行云云，不足採信。
三、關於未經許可持有槍彈部分：
    此部分犯罪事實，業據被告卯○○坦認不諱，復有扣案奧地利製克拉克半自動手
    槍、捷克製ＲＺ七五Ｂ型半自動手槍各一支、彈匣四個、子彈四十發可證，而該
　　等槍彈具有殺傷力，亦有內政部警政署刑事警察局鑑驗通知書在卷可參（見偵字
    第二二七一八號卷三二七頁），被告卯○○此部分犯行，亦堪認定。
四、核被告卯○○、子○○、丁○○、午○○、申○○、未○○、癸○○、亥○○、
    辰○○、巳○○、丙○○、天○○、辛○○、壬○○、鄭佩、甲○○、戊○○
    等人所為，皆係犯刑法第三百四十五條之常業重利罪及第三百零五條之恐嚇危害
    安全罪。又被告卯○○未經許可持有槍彈之行為，另犯槍砲彈藥刀械管制條例第
    七條第四項、第十二條第四項之罪（槍砲彈藥刀械管制條例於九十年十一月十四
    日修正，但第七條、第十二條並未修正） 。
  (一)被告卯○○、子○○、丁○○、午○○、申○○、未○○、癸○○、亥○○、辰
    ○○、巳○○、丙○○、天○○、辛○○、壬○○、鄭佩、甲○○、戊○○與
    已死亡之酉○○及未到案之庚○○、黃志仁暨已判決免訴之蔡任正，就所為常業
    重利罪、恐嚇罪間，有犯意聯絡及行為之分擔，均為共同正犯。
　(二)被告卯○○所犯持有搶、彈之行為，係一持有行為觸犯數罪名之想像競合犯，應
    從一重之槍砲彈藥刀械管制條例第七條第四項之罪處斷。
  (三)被告卯○○、子○○、丁○○、午○○、申○○、未○○、癸○○、亥○○、辰
    ○○、巳○○、丙○○、天○○、辛○○、壬○○、鄭佩、甲○○、戊○○所
    犯多次恐嚇罪間，其犯意概括、時間緊接所犯係構成要件相同之罪名，應依連續
    犯論以一罪。
  (四)被告卯○○、子○○、丁○○、午○○、申○○、未○○、癸○○、亥○○、辰
    ○○、巳○○、丙○○、天○○、辛○○、壬○○、鄭佩、甲○○、戊○○所
    犯常業重利罪、連續恐嚇罪間，有方法、結果之牽連關係，應依牽連犯之規定，
    從一重常業重利罪處斷。
  (五)又被告卯○○曾於八十五年八月因賭博案，為台灣台中地方法院判處有期徒刑五
    月確定，於同年十月十六日易科罰金執行完畢；被告申○○曾於八十七年五月因
    賭博案，經臺灣臺北地方法院判處有期徒刑六月確定，於同年七月三十日易科罰
    金執行完畢；被告丙○○曾於八十五年四月因賭博案，為台灣彰化地方法院判處
    有期徒刑三月確定，於同年十月八日易科罰金執行完畢，此有臺灣高等法院檢察
    署刑案紀錄簡覆表在案可參，渠等於五年內再犯本件有期徒刑之罪，均應依累犯
    之規定加重其刑。
  (六)被告卯○○未經許可無故持有槍彈既因為庚○○赴大陸前所託付，自與被告卯○○所犯常業重利罪之犯意個別，行為互殊，應分論併罰之。
  (七)公訴人起訴被告卯○○意圖供自己犯罪之用而持有槍彈（公訴人起訴之法條應為
    槍砲彈藥刀械管制條例第七條第三項，然公訴人於應適用之法條誤植為同條第四
    項），然經本院調查結果，被告卯○○尚無持該槍彈犯罪（詳見三不另為無罪諭
    知部分），本院自得在公訴人起訴基本事實同一之情況下，變更起訴法條為同條
    例第七條第四項、第十二條第四項之罪。
  (八)被告巳○○、鄭佩、壬○○、辰○○、戊○○犯刑法第三百零五條恐嚇罪部分
    雖未據公訴人起訴，然該部分事實，與被告巳○○、鄭佩、壬○○、辰○○、
    戊○○犯刑法三百四十五條常業重利罪部分有牽連犯裁判上一罪之關係，為起訴
    效力所及，本院自得併予審理，附此敘明。
  (九)原審審酌被告卯○○有偽造文書、槍砲、賭博之前科；被告丙○○曾有賭博之前
    科；被告申○○曾有懲治盜匪條例、竊盜、賭博之前科；被告午○○曾有偽造有
    價證券之前科（非累犯）；被告丁○○曾有業務過失致人於死、業務傷害等前科
    （非累犯）；被告癸○○曾有賭博之前科（非累犯），被告子○○、未○○、亥
    ○○、辰○○、巳○○、天○○、辛○○、壬○○、鄭佩、甲○○、戊○○無
    何前科，此有台灣高等法院檢察署刑案紀錄簡覆表在卷可案；及被告等人之動機
    、手段、目的及所生危害等一切情狀，適用槍砲彈藥刀械管制條例第七條第四項
    、第十二條第四項、刑法第二十八條、第五十六條、第三百四十五條、第三百零
    五條、第五十五條、第四十七條、第四十一條第一項前段、第三十八條第一項第
    一款、第二款、第五十一條第五款，現行法規所定貨幣單位折算新臺幣條例第二
    條，罰金罰鍰提高標準條例第一條前段、第二條，就被告卯○○未經許可持有手
    槍罪部分，判處有期徒刑陸年，併科罰金新台幣壹拾萬元，就卯○○常業重利部
    分，判處有期徒刑陸月；申○○處有期徒刑陸月；丙○○處有期徒刑伍月；子○○、丁○○、未○○、癸○○、亥○○、辰○○、甲○○、壬○○、鄭佩、戊○○各處有期徒刑伍月；午○○、天○○、辛○○、巳○○各處有期徒刑陸月。
    再以被告子○○、丁○○、午○○、申○○、未○○、癸○○、亥○○、辰○○
    、巳○○、丙○○、天○○、辛○○、壬○○、鄭佩、甲○○、戊○○行為後
    刑法第四十一條已於九十年一月十日修正公布，同年月十二日生效，比較新舊法
    ，以新法較有利於被告，依刑法第二條第一項前段之規定，適用裁判時新法，即
    修正後刑法第四十一條第一項前段之規定諭知，彼等所被判處之有期徒刑如易科
    罰金時均以銀元佰元折算壹日之標準。並對違禁物槍彈及被告等人犯罪所用之
    物及所得之物均宣告沒收（詳如後述）。被告卯○○所犯常業重利罪及無故持有
    半自動手槍罪，合併定應執行刑為有期徒刑六年四月，其所科之罰金新台幣十萬
    元，併諭知如易服勞役時以新台幣九百元即銀元三百元折算一日之標準，且被告
    卯○○行為後，槍砲彈藥刀械管制條例於九十年十一月十四日修正公布，其中第
    十九條關於應宣告強制工作部分已予刪除，經新舊法比較結果，應適用較有利被
    告之新法，故不予宣告強制工作，再以被告等人並不成立強盜罪及組織犯罪條例
    之罪，於理由中敘明不另為無罪之諭知（詳如後述），經核並無不合。
  (十)被告等人提起上訴，均指原審量刑過重，經核均無理由，檢察官提起上訴，指原
    審未論處被告等之強盜罪及違反組織犯罪條例之罪，係屬不當云云，亦無可採，
    均應予駁回。
  (十一)沒收部分：
    １、扣案自卯○○台北市○○街三六巷二之九號七樓住處扣得之奧地利製克拉克
        半自動手槍一枝（含彈匣二個）、捷克製ＲＺ７５Ｂ型半自動手槍壹枝（含
        彈匣貳個）、制式九０手槍子彈四十顆係違禁物，應依刑法第三十八條第一
        項第一款之規定沒收之。
    ２、自卯○○台北市○○街三六巷二之九號七樓住處扣得犯常業重利罪之物，即
        電腦主機一台、數據機一台、支票五十二張、存摺三本、帳簿三本、刊登廣
        告之收據四張，為被告卯○○所有，係供彼等共犯犯罪所用或犯罪所得之物
        ；自台北市○○○路○段三十一號之一號子○○管理之「統一當舖」內扣得
        犯常業重利罪之物，即支票五十二張、借款人資料八張為共犯庚○○（原審
        誤載為子○○所有，應予補正）係供彼等共犯犯罪所用或犯罪所得之物，均
        應依刑法第三十八條第一項第二款之規定沒收之。
五、公訴意旨另略以：
　(一)庚○○（綽號陳先生）意圖牟取重利，且以之為常業，並組成以脅迫、暴力討債
  　為主之犯罪組織，為達成犯罪目的，竟非法持有槍械，自任操縱指指揮者，被告
    卯○○、林祖友、丁○○、午○○、申○○、未○○、癸○○、亥○○、辰○○
    、巳○○、丙○○、天○○、辛○○、壬○○、鄭佩、甲○○、戊○○等人為
    其組織成員，而認被告卯○○等人犯組織犯罪條例第三條後段之參與組織犯罪之
    罪嫌云云。
　(二)八十九年四月二十一日十五時三十分許，庚○○因鄭聰澤向第六組組長卯○○借
　　貸六十萬元有問題，庚○○乃命被告陳添貴（即卯○○）持手槍配填子彈，率同
    被告子○○、甲○○、癸○○、黃志仁、酉○○、天○○、未○○等八、九人，
    至台北市○○○路○段一三六巷六弄八號「憶遠企業有限公司」（起訴書誤載為
    億遠企業有限公司，以下簡稱憶遠公司）鄭聰澤服務處，以槍托打傷在場丑○○
    等人（未據告訴），並恐嚇丑○○等五、六人不得報警，否則要予以好看等語，
    致生危害於丑○○等人之生命安全，並共同以暴力劫走公司支票乙本、公司大小
    章各乙枚、數位錄音機三十部、行動電話四十二支、手提電腦二台、現金十二萬
    五千四百元、手錶乙只及車牌號碼ＶＫ─八八五九號ＢＭＷ廠牌自小客車乙部等
    財物得逞，認被告卯○○、子○○、甲○○、癸○○、天○○、未○○共犯刑法
    第三百二十八條第一項之強盜取財罪嫌云云。
  (三)按犯罪事實應依證據認定之，無證據不得認定其犯罪事實，刑事訴訟法第一百五
    十四條第二項定有明文。又所謂認定犯罪事實之證據，係指足以認定被告確有犯
    罪行為之積極證據而言，如未發現相當證據，或證據不足以證明，自不能以推測
    或擬制之方法，以為裁判基礎（參看最高法院四十年台上字第八六號判例）。又
    「無罪之推定」乃刑事司法程序上之基本原則，此種原則表現在刑事案件中，只
    是另一種形式表示負擔之法則。易言之，刑事案件之追訴，必須提出證據（舉證
    負擔），並需說服至無合理懷疑之地步（證明負擔），始能認定被告有罪。又此
    處所謂「合理的懷疑」是指在一切證據經過全部的比較或考慮後，審理事實的法
    官本於道義良知，對於該項證據有可以說出理由來的懷疑，此時對於追訴之事實
    ，便不能信以為真，便應對被告作出無罪之判決。最高法院八十八年台上字第九
    五四號判決亦認「認定犯罪事實所憑之證據，雖不以直接證據為限，間接證據亦
    包括在內，然而無論直接證據或間接證據，其為訴訟上之證明，須於通常一般人
    均不致有所懷疑，而得確信為真實之程度者，始得據為有罪之認定，倘其證明尚
    未到達此一程度，而有合理之懷疑存在時，即難遽採為不利被告之認定」。
  (四)關於組織犯罪條例部分：
    依據組織犯罪防制條例第二條規定，本條例所稱之犯罪組織，係指三人以上，有
    內部管理結構，以犯罪為宗旨或以其成員從事犯罪活動，具有集團性、常習性及
    脅迫性或暴力性之組織。其中所謂「內部管理結構」及「常習性」，法條上雖無
    明文規定，但在實務上該條所稱之「內部管理結構」，係指即有上下屬從關係之
    謂，亦即組織內部有主持人或首領與幫眾層級之分，有階級領導，下屬須服從主
    持人或首領之命令行事，違抗者依內部規範懲處。公訴人雖起訴被告卯○○參與
    同案被告庚○○之地下錢莊，屬於參與組織犯罪，然所謂犯罪組織，必需有內部
    管理結構，下屬須服從首腦指揮，違反者有內部規範懲處，但是就庚○○所成立
    之公司而言，並無下屬須服從首腦指揮，若有違抗，內部如何懲處之情形，公訴
    人既未就此而舉證，並且遍觀卷宗內所有資料，亦無此類之積極證據，實與組織
    犯罪條例所謂之犯罪組織不同，公訴人認被告卯○○、子○○、丁○○、午○○
    、申○○、未○○、癸○○、亥○○、辰○○、巳○○、丙○○、天○○、辛○○、壬○○、鄭佩、甲○○、戊○○有組織犯罪條例之行為，容有誤會。
  (五)關於強盜取財之部分：
    １、經查，被告卯○○、申○○及證人林泉勝、吳征宙之供述（證言）均相互矛
        盾，實無法認定八十九年四月二十一日究竟何人去憶遠公司實施強盜取財之
        行為：
    　證人丑○○偵查證稱：八十九年四月二十一日下午三點四十分許，庚○○和
      　陳添貴（卯○○）總共十餘人持槍到憶遠公司強盜財物，並有一人持槍托敲
        擊其頭部（見偵字第二二七一八號第二三八頁），而原審審判時請其指認現
        場之被告均無法指認（詳見原審審理卷三第四七頁)。
　　　證人吳征宙在警局指認被告卯○○係強盜取財共犯中之一人（見同前偵卷第
        一六０頁），而證人丑○○亦是遭槍托打傷；但到原審審理時，證稱當時會
  　　　指認被告卯○○係因當時伊記得該名嫌犯有留鬍鬍子之故，而於審判中改稱
        現留鬍子之林祖友和庚○○等二人是該強盜取財之共犯（見原審卷三第一一
        五頁以下）。
      被告卯○○於警訊時供稱參與之人有小任（未○○）、小董（黃志仁）、小
        莊（酉○○）云云（見偵字第二０六一五號卷一九頁）；於偵查時，改稱該
        強盜取財之共犯有林祖友、小黃（甲○○）、黃志仁、酉○○、天○○，而
        林泉勝是伊用椅子砸傷的，並未使用槍枝云云（見偵字第二０一六五號第二
        五九頁）；於原審第一次審理時改稱伊有去過憶遠公司，但沒有搶財物云云
        （見原審卷一第四五頁）；於原審審理後期時則辯稱，因原本庚○○要答應
        給付伊安家費，故要其扛下本案件，實際上伊根本沒去憶遠公司等語（見原
        審審理卷二第三一六頁以下）。
　　　被告申○○於警訊中供承：去憶遠公司實施強盜取財之行為是由卯○○帶班
　　　　，另有被告丁○○、癸○○、天○○、酉○○等十餘位云云（見偵字第二０
        一六五號第六五頁）；於偵查時供稱聽卯○○和酉○○告知伊有帶槍去云云
        （見偵字第二二七一八號卷第三二一頁）；於原審審理後則表示因警察告知
        是卯○○那一組出事，後來被檢方借提，伊怕刑期期滿後要羈押伊，故不敢
        翻供，就講卯○○等語（見原審審理卷三第二三七頁）。
      依上述證人及被告所言，根本無法確定本件被告何人去憶遠公司實施強盜之
        行為，公訴人起訴認為被告卯○○持扣案槍枝至現場，並敲擊林泉勝之頭部
        致其受傷云云，經原審將扣案槍枝送往內政部警政署刑事警察局鑑定，該等
        扣案槍托均無血跡反應，有該鑑驗書在卷可參（見原審卷二第三三六頁），
        顯見公訴人之指訴與事實不符。而公訴人所提之被告供述和證人證言既前後
        不符，亦無法確認共犯及行為人為何人，縱然被害人林泉勝、吳征宙確實有
        遭強盜取財或傷害之行為，亦無法確定行為人是何人，故應認為無積極證據
        認定被告卯○○、子○○、甲○○、癸○○、黃志仁、酉○○、天○○、未
        ○○有何公訴人所指訴之強盜取財之行為。
    ２、因公訴人認被告卯○○、子○○、丁○○、午○○、申○○、未○○、癸○○、亥○○、辰○○、巳○○、丙○○、天○○、辛○○、壬○○、鄭佩
        、甲○○、酉○○、戊○○有違反組織犯罪條例之行為及被告卯○○、子○○、甲○○、癸○○、黃志仁、天○○、未○○強盜取財之行為，與前開常
        業重利、無故持有半自動手槍罪間，有牽連犯裁判上一罪之關係，故不另為
        無罪之諭知。
據上論斷，應依刑事訴訟法第三百六十九條第一項前段、第三百六十四條、第三百零
三條第五款、第三百零七條、第三百六十八條，判決如主文。
本案經檢察官李進誠到庭執行職務。
中　　　華　　　民　　　國　　九十三　　年　　　三　　　月　　 十六 　　日
                                臺灣高等地方法院刑事第三庭
                                      審判長法  官  張　連　財
                                            法  官  黃　金　富
                                            法  官  林　明　俊
右正本證明與原本無異。
如不服本判決，應於收受送達後十日內向本院提出上訴書狀，其未敘述上訴之理由者
並得於提起上訴後十日內向本院補提理由書（均須按他造當事人之人數附繕本）。
                                          　書記官  蕭　進　忠
中　　　華　　　民　　　國　　九十三　　年　　　三　　　月　　 十八 　　日
附錄：本案論罪科刑法條全文
槍砲彈藥刀械管制條例第七條第四項
未經許可，持有、寄藏或意圖販賣而陳列第一項所列槍砲、彈藥者，處五年以上有期
徒刑，併科新台幣一千萬元以下罰金。
槍砲彈藥刀械管制條例第十二條第四項
未經許可，持有、寄藏或意圖販賣而陳列子彈者，處五年以下有期徒刑，併科新台幣
三百萬元以下罰金。
刑法第三百零五條
以加害生命、身體、自由、名譽、財產之事，恐嚇他人致生危害於安全者，處二年以
下有期徒刑、拘役或三百元以下罰金。
刑法第三百四十五條
以犯前條之罪為常業者，處五年以下有期徒刑，得併科三千元以下罰金。
附表一：自陳添貴（卯○○）台北市○○街三六巷二之九號七樓住處扣得之槍彈
１、奧地利製克拉克半自動手槍一枝（含彈匣二個）。
２、捷克製ＲＺ７５Ｂ型半自動手槍壹枝（含彈匣貳個）。
３、制式九０手槍子彈四十顆。
附表二：自陳添貴（卯○○）台北市○○街三六巷二之九號七樓住處扣得犯常業重利
罪之物
１、電腦主機一台。
２、數據機一台。
３、支票五十二張。
４、存摺三本。
５、帳簿三本。
６、刊登廣告之收據四張。
附表三、自台北市○○○路○段三十一號之一號林祖友（子○○）管理之「統一當舖
」內扣得犯常業重利罪之物
１、支票五十二張。
２、借款人資料八張。
